【裁判字號】    96,易,530
【裁判日期】    970122
【裁判案由】    竊盜
【裁判全文】
臺灣宜蘭地方法院刑事判決               96年度易字第530號
公  訴  人  臺灣宜蘭地方法院檢察署檢察官
被      告  乙○○
上列被告因竊盜案件，經檢察官提起公訴（95年度偵字第3520號
），本院判決如下：
    主  文
乙○○竊盜，處有期徒刑參月，如易科罰金，以銀元參佰元即新
臺幣玖佰元折算壹日，減為有期徒刑壹月拾伍日，如易科罰金，
以銀元參佰元即新臺幣玖佰元折算壹日。
    事  實
一、乙○○於民國94年11月某日，向丙○○借用丙○○之妻廖霈
    君所有之車號8E-6133號自用小貨車使用，於搭載廖霈君行
    經北宜公路時，因未領有駕駛執照駕車之交通違規事件，經
    警攔停舉發後拔除該自用小貨車之車牌。因丙○○為免使用
    該車遭警查緝，乃將未懸掛車牌之上開自用小貨車交予乙○
    ○，而乙○○為繼續使用該車，竟意圖為自己之不法所有，
    於94年11月間某日，在宜蘭縣礁溪鄉○○村○○路98號前之
    空地，見銀川水電工程股份有限公司所有掛有車號WG-8680
    號車牌之車輛停放於該處，竟竊取該車號WG-8680號之車牌2
    面，得手後，將之懸掛於原車號8E-6133號之上開自用小貨
    車上。嗣因乙○○於94年11月20日上午10時45分許，因駕駛
    懸掛上開竊得WG-8680號車牌之自用小貨車行經礁溪鄉○○
    路與中正路口時，因違規而為警舉發後，始經銀川水電工程
    股份有限公司之負責人甲○○發覺失竊報警而循線查獲。
二、案經宜蘭縣警察局礁溪分局報請臺灣宜蘭地方法院檢察署檢
    察官偵查起訴。
    理  由
一、訊據被告乙○○固坦承有於上開時、地駕駛上開懸掛有WG-8
    680號之車輛為警攔停舉發之事實，惟矢口否認有竊盜之犯
    行，辯稱：上開失竊車牌於向丙○○借車時即在車上，伊並
    未竊盜云云。經查：
（一）上開事實，業經被害人甲○○於警詢及偵查中指述甚詳，
      並經證人丙○○、廖霈君於偵查中證述明確，復有車輛車
      牌失竊作業查獲車牌認可資料、車牌遺失電腦輸入單、舉
      發通知單、汽車車籍資料、通聯調閱查詢單在卷可稽，自
      堪信為真實。
（二）被告雖辯稱其向證人丙○○借車時，上開WG-8086號車牌
      即已懸掛在車上云云，然經證人丙○○於偵查中證稱：「
      我把車子交給乙○○時，就沒有大牌，我太太能夠證明，
      因為當時是我將沒有掛大牌的車子開到乙○○家旁邊並停
      在該處的，當時我太太有跟我一起過去」等語（見95年度
      偵字第3520號卷第14頁筆錄），核與證人廖霈君證述：「
      該車曾經因為無駕照被拔掉大牌，但我們沒有錢領回大牌
      ，也沒有地方停該車，所以我老公丙○○將車子開到乙○
      ○家，將車停在他家前面，當時我有一起去，我老公將車
      子開過去時，車子是沒有大牌的」等語相符（見95年度偵
      字第第3520號卷第15頁筆錄），故堪信證人丙○○及廖霈
      君所述為真實，更可知於證人丙○○將上開車輛交予被告
      時，並未懸掛有車牌甚明，故被告辯稱系爭車輛於證人丙
      ○○交付時，即已有懸掛車牌云云，尚屬無據。
（三）而被告雖於偵查中陳稱94年11月20日係因不想幫丙○○保
      管上開車輛欲開還予丙○○始為警查獲云云，然於本院審
      理時卻供陳：「94年11月19日晚上8、9點丙○○把車開過
      來我家，載我出去，我們出去聊天，我要回來，他叫我載
      他回去，並要把車子放在我那邊，這樣才不會被查到，當
      時有車牌……11月20日因為我媽媽要運動，車子擋到我門
      家入口，所以我把車子開還他，我本來開過去要叫他載我
      回來，但是沒有找到他」云云（見本院卷第24、25頁筆錄
      ），核被告前後於偵查中及本院審理中所陳已有不一，已
      難認其所述為可採，況依被告所陳之情節觀之，若證人丙
      ○○確因懼怕為警查獲而將車輛寄放於被告之住處前，則
      衡情當不可能一再與被告駕駛上開車輛而載送往返數次，
      而徒增為警查獲之機會，更不可能駕車載被告返家後，又
      要求被告駕車載證人丙○○返家，然後再由被告將上開車
      輛開回被告住處，隨即於翌日又由被告駕車將車交予證人
      丙○○，而為多次無意義之往返，故被告所為上開辯解，
      實與常情有違，尚難採信為真實。
（四）綜上所述，被告所為辯解，均不足採信，而被告於收受上
      開車輛時，既未懸掛有WG-8680號之車牌，然卻懸掛該車
      牌為警查獲，顯見被告確係竊取被害人所有之WG-8680號
      車牌無誤。從而，被告確有為自己不法所有之意圖，而竊
      取上開車號WG-8086號車牌後懸掛於已遭拔除車牌之原車
      號8E-6133號之自用小貨車上之犯行堪以認定。故本件事
      證明確，被告犯行堪以認定，應依法論科。
二、查被告乙○○行為後，於94年2月2日修正公布之刑法，已自
    95年7月1日起施行，修正後刑法第2條之規定，乃係關於新
    舊法比較適用之準據法，其本身無關行為可罰性要件之變更
    ，故於95年7月1日刑法修正施行後，如有涉及比較新舊法之
    問題，即應逕依修正後刑法第2條第1項規定，為「從舊從輕
    」之比較（最高法院95年度第8次刑事庭會議決議意旨參照
    ）。經查：
（一）刑法第320條第1項雖未修正，然於上開刑法及其施行法修
      正施行前，依罰金罰鍰提高標準條例第1條前段規定，刑
      法第320條第1項所定罰金刑部分之法定刑度為銀元500元
      以下係提高為銀元5000元以下，最低刑度則依修正前刑法
      第33條第5款規定，均為銀元1元即新臺幣3元以上。嗣因
      刑法施行法第1條之1已增訂：「中華民國九十四年一月七
      日刑法修正施行後，刑法分則所定罰金之貨幣單位為新臺
      幣；九十四年一月七日刑法修正時，刑法分則編未修正之
      條文定有罰金者，自九十四年一月七日刑法修正施行後，
      就其所定數額提高為三十倍，但七十二年六月二十六日至
      九十四年一月七日新增或修正之條文，就其所定數額提高
      為三倍。」，而此規定因屬前揭罰金罰鍰提高標準條例第
      1條但書所稱「法律已依一定比率規定罰金或罰鍰之數額
      或倍數」之情形，自應優先適用；又修正後刑法第33 條
      第5款亦已將罰金刑調整為新臺幣1000元以上，以百元計
      算，是比較修正前後刑度結果，修正後之規定對被告並非
      較為有利，應適用最有利於被告之修正前刑法。
（二）修正後刑法第41條第1項前段有關易科罰金折算標準之規
      定為：「犯最重本刑為五年以下有期徒刑以下之刑之罪，
      而受六個月以下有期徒刑或拘役之宣告者，得以新臺幣一
      千元、二千元或三千元折算一日，易科罰金。」，而修正
      前同條項就易科罰金之折算標準係規定：「得以一元以上
      三元以下折算一日，易科罰金」，再依修正前罰金罰鍰提
      高標準條例第2條（現已刪除）之規定，就其原定數額提
      高為100倍折算1日，是比較修正前後之易科罰金折算標準
      ，自以修正前之規定，較有利於被告。本案既仍適用修正
      前刑法第41條第1項前段之規定，定被告易科罰金之折算
      標準，自仍應適用修正前罰金罰鍰提高標準條例第2條之
      規定提高折算之罰金數額，亦此敘明，且為免與刑法第41
      條第1項修正施行後所定易科罰金折算標準改採新臺幣計
      算產生混淆誤解起見，另引用現行法規所定貨幣單位折算
      新臺幣條例第2條明定易科罰金折算標準及折算新臺幣之
      數額，以資明確。
三、核被告乙○○所為，係犯刑法第320條第1項之竊盜罪。爰審
    酌被告犯罪之動機、目的、竊得財物之價值及犯罪後飾詞否
    認態度不佳等一切情狀，量處如主文所示之刑，並諭知易科
    罰金之折算標準。又查被告犯罪時間係在96年4月24日前，
    依中華民國九十六年罪犯減刑條例第2條第1項第3款、第7條
    、第9條之規定，應減其宣告刑2分之1，並依法諭知其宣告
    刑及減得之刑，並諭知易科罰金之折算標準。
據上論斷，應依刑事訴訟法第299條第1項前段，刑法第2條第1項
前段、第320條第1項，修正前刑法第41條第1項前段，修正前罰
金罰鍰提高標準條例第2條、現行法規所定貨幣單位折算新臺幣
條例第2條，中華民國九十六年罪犯減刑條例第2條第1項第3款、
第7條、第9條，判決如主文。
本案經檢察官張立言到庭執行職務
中    華    民    國    97    年     1    月    22    日
                  刑事第二庭法  官  鄭貽馨
以上正本證明與原本無異。
如不服本判決應於收受本判決後10日內，向本院提出上訴書狀，
並應敘述具體理由。若未敘述理由者，應於上訴期間屆滿後20日
內，向本院補提理由書狀 (均須按他造當事人之人數附繕本)。
                           書記官   林嘉萍
中    華    民    國    97    年    1     月    23    日
附錄本案論罪科刑法條全文：
中華民國刑法第320條第1項
（普通竊盜罪、竊佔罪）
意圖為自己或第三人不法之所有，而竊取他人之動產者，為竊盜
罪，處 5年以下有期徒刑、拘役或 5 百元以下罰金。


司法院資訊處製作；財團法人民間司法改革基金會備份。
